臺灣臺北地方法院民事判決　九十一年度訴字第四四五四號
　　原　　　告　乙○○
　　被　　　告　甲○○
右當事人間請求損害賠償事件，本院判決如左：
    主      文
被告應給付原告新台幣柒拾壹萬玖仟陸佰元，及自民國八十七年十二月十八日起至清
償日止，按年息百分之五計算之利息。
訴訟費用由被告負擔。
本判決於原告以新台幣貳拾肆萬元為被告供擔保後，得假執行。
    事      實
甲、原告方面：
一、聲明：除假執行之擔保金額外，如主文第一項所示。
二、陳述：被告於民國八十七年六月間，基於為自己不法所有之意圖，向原告佯稱任
    職於索羅斯集團在台機構，為投資人操作投資股票每個月可獲利百分之十，除按
    月分取紅利外，於投資期滿仍將全數歸還本金，致原告信以為真，先後於八十七
    年六月十三日、六月十六日、九月廿四日，分別交付現款新台幣（下同）十一萬
    元予被告，現金十萬元存入原告之女友劉馨華，開設於泛亞商業銀行南屯分行之
    帳戶，現款廿二萬八千元交付予被告，供投資股票之用。嗣被告於收取上開現款
    後，復向原告佯承諾將於八十八年一月十一日，投資期滿時，連本帶利返還原告
    一百萬元，以資取信。繼被告復於八十七年六月間，慫恿原告召集互助會，以籌
    措投資資金，原告遂自八十七年六月十日起召集每會一萬元，共十五會之互助會
    ，被告即利用自己之名義及訴外人劉馨華之名義，即佯稱各參加一會，旋於八十
    七年七月、八月標取會款，即拒付死會會款，經原告屢次催促，始於八十七年十
    月底，返還二萬零五百元予原告，尚積欠之會款，達二十二萬一千六百元。另被
    告復基於概括犯意，再於八十七年十二月十七日，以急難週轉為由，佯稱等股票
    投資獲利，再一併返還，使原告再次陷於錯誤，又將現金八萬元存入訴外人劉馨
    華之上開帳戶。直至八十八年一月十一日，投資期滿，被告並未依約給付投資之
    紅利、本金，且積欠之互助會款及借款，屢經催索，均未理會，原告始知受騙。
    是被告以詐欺之不法手段，致使原告陷於錯誤，交付上開金錢，而受有損害，被
    告依侵權行為之規定，自應對原告負擔損害賠償之責任。爰依侵權行為之法律關
    係，請求被告給付七十一萬九千六百元，及自最後一次損害發生翌日即八十七年
    十二月十八日起至清償日止，依年息百分之五計算之法定遲延利息。
三、證據：提出存款存入存根聯二紙、互助會簿四紙為證。
乙、被告方面：
    被告未於言詞辯論期日到場，亦未提出書狀作何聲明或陳述。
丙、本院依職權調閱本院九十年度易緝字第一六七號刑事卷宗。
    理      由
甲、程序上之事由：
一、按訴狀送達後，原告不得將原訴變更或追加他訴；但請求之基礎事實同一；不甚
    礙被告之防禦及訴訟之終結者，不在此限；民事訴訟法第二百五十五條第一項第
    二款、第七款分別定有明文。本件原告原起訴聲明為：「被告應給付原告七十三
    萬九千六百元，及自八十七年十二月十八日起至清償日止，按年息百分之五計算
    之利息。」嗣被告於訴訟中，減縮聲明為：「被告應給付原告七十一萬九千六百
    元，及自八十七年十二月十八日起至清償日止，按年息百分之五計算之利息。」
    此有起訴狀上之減縮聲明在卷。是原告均係主張基於本件前揭詐欺案件所生之爭
    執，自屬同一基本事實，亦無礙被告之防禦及訴訟之終結，是依首揭民事訴訟法
    第二百五十五條第一項第二款、第七款之規定，本院自應准許，核先敘明。
二、被告未於言詞辯論期日到場，核無民事訴訟法第三百八十六條各款所列情形，爰
    依原告之聲請，由其一造辯論而為判決。
乙、得心證之理由：
一、原告起訴主張：被告於八十七年六月間，基於為自己不法所有之意圖，向原告佯
    稱任職於索羅斯集團在台機構，為投資人操作投資股票每個月可獲利百分之十，
    除按月分取紅利外，於投資期滿仍將全數歸還本金，致原告信以為真，先後於八
    十七年六月十三日、六月十六日、九月廿四日，分別交付現款十一萬元予被告，
    現金十萬元存入原告之女友劉馨華，開設於泛亞商業銀行南屯分行之帳戶，現款
    廿二萬八千元交付予被告，供投資股票之用。嗣被告於收取上開現款後，復向原
    告佯承諾將於八十八年一月十一日，投資期滿時，連本帶利返還原告一百萬元，
    以資取信。繼被告復於八十七年六月間，慫恿原告召集互助會，以籌措投資資金
    ，原告遂自八十七年六月十日起召集每會一萬元，共十五會之互助會，被告即利
    用自己之名義及訴外人劉馨華之名義，即佯稱各參加一會，旋於八十七年七月、
    八月標取會款，即拒付死會會款，經原告屢次催促，始於八十七年十月底，返還
    二萬零五百元予原告，尚積欠之會款，達二十二萬一千六百元。另被告復基於概
    括犯意，再於八十七年十二月十七日，以急難週轉為由，佯稱等股票投資獲利，
    再一併返還，使原告再次陷於錯誤，又將現金八萬元存入訴外人劉馨華之上開帳
    戶。直至八十八年一月十一日，投資期滿，被告並未依約給付投資之紅利、本金
    ，且積欠之互助會款及借款，屢經催索，均未理會，原告始知受騙。是被告以詐
    欺之不法手段，致使原告陷於錯誤，交付上開金錢，而受有損害，被告依侵權行
    為之規定，自應對原告負擔損害賠償之責任。爰依侵權行為之法律關係，請求被
    告給付七十一萬九千六百元，及自最後一次損害發生翌日即八十七年十二月十八
    日起至清償日止，依年息百分之五計算之法定遲延利息等語。被告則未於言詞辯
    論期日到場，亦未提出書狀作何聲明或陳述。
二、本件原告主張之前述事實，業據其提出存款存入存根聯二紙、互助會簿四紙為證
    ，核屬相符。而依民事訴訟法第二百八十條第三項規定：「當事人對於他造主張
    之事實，已於相當時期受合法之通知，而於言詞辯論期日不到場，亦未提出準備
    書狀爭執者，準用第一項之規定。但不到場之當事人係依公示送達通知者，不在
    此限。」本件被告先於八十九年五月二日，收受刑事附帶民事起狀訴繕本；復於
    九十一年九月九日，收受書狀先行程序通知；再於九十一年十一月十五日，收受
    言詞辯論期日通知書之送達，此均有送達回證據在卷足憑。是被告未於言詞辯論
    期日到場，亦未提出書狀爭執，依民事訴訟法第二百八十條第三項之規定，應視
    同自認原告主張之事實。參以，被告上開詐欺原告之不法行為，業經本院九十年
    度易緝字第一六七號刑事判決，以被告觸犯刑法第三百三十九條第一項之詐欺取
    財罪，判處有期徒刑七月確定，此有該刑事判決書在卷，亦經本院調閱上開刑事
    卷宗，查閱屬實。則原告主張之前述事實，自堪信為真實。
三、按「因故意或過失，不法侵害他人之權利者，負損害賠償責任。」民法第一百八
    十四條第一項定有明文。本件被告無阻卻違法之正當事由，故意以不法之詐欺行
    為，侵害原告之財產權，致使原告受有七十一萬九千六百元之損害；且被告之不
    法詐欺行為，與原告受有上開損害間，顯然具有因果關係。則原告依首揭民法第
    一百八十四條第一項之規定，主張被告應就上開七十一萬九千六百元之損害，負
    擔損害賠償之責任，自屬有據。次按，「負損害賠償責任者，除法律另有規定或
    契約另有訂定外，應回復他方損害發生前之原狀。因回復原狀而應給付金錢者，
    自損害發生時起，加給利息。第一項情形，債權人得請求支付回復原狀所必要之
    費用，以代回復原狀。」、「應付利息之債務，其利率未經約定，亦無法律可據
    者，週年利率為百分之五。」民法第二百一十三條、第二百零三條復分別著有明
    文。本件原告對於被告之損害賠償請求權，依前述民法第二百一十三條之規定，
    屬於因回復原狀而應給付金錢，則原告主張就其上開受詐欺所交付七十一萬九千
    六百元，僅請求被告自其最後發生損害之時即八十七年十二月十八起，加給按年
    息百分之計算之法定遲延利息，亦屬有據。從而，原告依民法第一百八十四條第
    一項之規定，請求被告給付七十一萬九千六百元，及自八十七年十二月十八日起
    至清償日止，按年息百分之五計算之利息，為有理由，應予准許。
丙、另本件原告陳明願供擔保後，請准宣告假執行，核無不合，爰酌定相當之擔保金
    額，予以准許。
丁、據上論結，原告之訴為有理由，依民事訴訟法第三百八十五條第一項前段、第七
    十八條、第三百九十條第二項，判決如主文。
中　　　華　　　民　　　國　　九十一　　年　　十二　　　月　　二十六　  日
   　　　　　　　　　　          民事第六庭法　　　官  姜悌文
右為正本係照原本作成
如對本判決上訴，須於判決送達後廿日內向本院提出上訴狀，並依上訴利益繳納百分
之一點六五之上訴費，若未繳納，逕依民事訴訟法施行法第九條之規定，顯然明知上
訴要件有欠缺，駁回上訴。
中　　　華　　　民　　　國　　九十一　　年　　十二　　　月　　二十六　  日
　　　　　　　　　　　　　　　　　　　　　　法院書記官　陳鳳瀴
